【裁判字號】    94,訴,393
【裁判日期】    950221
【裁判案由】    損害賠償
【裁判全文】
臺灣雲林地方法院民事判決               94年度訴字第393號
原      告  雲林縣林內鄉公所
法定代理人  丙○○
訴訟代理人  乙○○
被      告  台灣電力股份有限公司雲林區營業處
法定代理人  戊○○
訴訟代理人  林重仁律師
上列當事人間請求損害賠償事件，本院於民國95年02月07日言詞
辯論終結，判決如下：
    主  文
被告應給付原告新台幣捌拾捌萬元，及自民國94年10月14日起，
至清償日止，按年息百分之五計算之利息。
原告其餘之訴駁回。
訴訟費用由被告負擔新台幣玖仟伍佰捌拾元，餘由原告負擔。
本判決第一項於原告以新台幣參拾萬元供擔保後，得假執行。被
告如於執行標的物拍定、變賣前，以新台幣捌拾捌萬元為原告預
供擔保，得免為假執行。
原告其餘假執行之聲請駁回。
    事  實
甲、原告方面：
一、聲明：
  １被告應給付原告新台幣3395,200元，及自起訴狀繕本送達翌
    日（94年10月14日）起，至清償日止，按年息百分之五計算
    之利息。
  ２訴訟費用由被告負擔。
  ３願供擔保，請准宣告假執行。
二、陳述：
  １被告就原告所設置及管理之雲林縣林內鄉○○村○號○○號路
    燈電桿接線錯誤，民國92年06月18日上午05時40分許，因下
    雨潮濕，原告所設置及管理之雲林縣林內鄉○○村○號○○號
    路燈電桿之電流（係由26號電桿引來），由絕緣已破壞之電
    線流至來源不明之外來鐵線，進一步傳導至該電桿固定用纜
    線，致使該電桿固定用纜線呈通電狀態，因被告前揭接線錯
    誤，致裝設於二十六號電桿之無熔絲開關、漏電斷路器均未
    發生作用，未立即將開關跳脫隔離電源，適被害人張金騫行
    經該28號電桿旁，手握固定用纜線，因身體潮濕而感電，雖
    經發現送醫救治，終因感電過久於同日上午六時二十九分死
    亡。
  ２被害人張金騫的繼承人於事故發生後，依國家賠償法規定訴
    請原告賠償損害，經貴院93年度國字第01號及台灣高等法院
    台南分院93年度上國字第06號判決、最高法院94年度台上字
    第1127號裁定原告應負賠償責任確定，原告已經依上開確定
    裁判給付被害人的繼承人新台幣4850,287元，其中精神慰撫
    金每人500000元，八人共4000,000元，喪葬費40萬元，利息
    450287元。被告因接線錯誤，就本件事故同有過失，屬共同
    侵權行為人，應連帶負賠償責任。又「連帶債務人中之一人
    ，因清償、代物清償、提存、抵銷或混同，致他債務人同免
    責任者，得向他債務人請求償還各自分擔之部分。」民法第
    0281條第01項定有明文。暨「國家機關依民法規定，須與該
    應負責任之人負連帶賠償責任，而國家機關已為賠償，致該
    應負責任之人同免責任者，賠償機關自得依民法第二百八十
    一條第一項規定，請求該應負責任之人，償還其應分擔之部
    分」，亦有最高法院87年度台上字第1224號判決意旨可參，
    原告認被告於本件事故應負擔百分之70過失責任，就原告已
    賠償之新台幣4850,287元中，被告即應負擔百分之70，經計
    算其金額為3395,200元，為此訴請被告賠償該金額及自起訴
    狀繕本送達翌日起之法定遲延利息。
三、原告另提辯論意旨如下：
（一）依臺灣省電機技師公會鑑定報告書（以下簡稱鑑定報告書
      ）第15頁第六條、鑑定結果：『第（二）項台電公司責任
      分界點（接戶點）之前（或以上）的線路未盡巡視與維護
      之責任，未發現責任分界點之前的「錯誤接線」係被人改
      接或屬於自行施工時所錯接，導致用戶的保護設備被旁接
      ，以致線路發生故障時，保護設備無法隔離故障。』此有
      鑑定報告書（證物一）附卷為證，足認台電公司錯接電線
      導致斷電設施無法正常作用。
（二）依鑑定報告書第30頁附件十四（會勘記錄）93年09月06日
      上午會勘結果，雙方同意：『（2）＃26 號桿早期接戶線
      8m/m係由榴林84分4 低3 供電（目前的桿號為分3 桿）』
      ，目前則為台電公司榴林84分4 分3 電桿，因該電桿製造
      年份是90年份，可資證明台電公司在90年後曾更換施工榴
      林84分4 分3 供電桿及接戶線由8m/m改為22m/m 。
（三）於94年11月08日，訴訟代理人乙○○在開庭時陳述有關林
      內鄉瑞農140 、141 、143 等號路燈照片均是施設於75年
      ，當時第一次接戶線是8m/m，嗣被告台電公司於88年間均
      為供電桿及接戶線之更換，將第二次接戶線改為22m/m 等
      語，並有相片顯示22m/m →8m/m→5.5 m/m 兩次施工接點
      均呈現不同包布顏色，又責任分界點有兩個接點異常狀況
      及一段8m/m電線等可參。因此可資證明被告台電公司在88
      年後有更換供電桿及接戶線。抑且，於94年11月間，被告
      台電公司仍以接戶線22m/m 施工，逕接鄉公所之14m/m 及
      2.0m/m電線，顯仍再次「錯誤接線」；又該公所電桿上甚
      至沒有保護開關（包括漏電斷路器無熔絲開關），此有
      相片附卷可證（即94年11月29日辯論意旨狀所附證物三照
      片）。本來台電公司從責任分界點至用戶線路應經過無熔
      絲開關及漏電斷路器，依據電工法規如果沒有保護設備，
      被告不可以供電，因為這樣的供電如果漏電的話，沒有保
      護作用。原告94.11.29提出之證物照片是要說明被告在負
      載端沒有保護設備的情形下也會違規接電給用戶，以此證
      明26號電桿那條跳過保護設備的旁接線為台電公司於更換
      電線時誤將5 條電線接在一起所致。
（四）又依鑑定報告書中第15頁七、建議事項：1 根據台電公司
      93.6.23 雲區維賢線字第93090405Y 號函…該接戶線原裝
      設為22平方並未更改。台電公司所陳與鑑定報告書附件14
      （會勘記錄）93年09月06日上午會勘結果及目前現場狀況
      不符。所以鑑定報告書中七、建議事項：2.請台電公司林
      內服務所提供該線路於送電時登記卡與林內鄉○○○○路
      燈時之圖說，以供法院參考。嗣台電公司林內服務所甲○
      ○主任於台灣高等法院台南分院93年上國字第6 號審理時
      提供送電時之登記卡片，以供該案法官審酌，經該案承審
      法官認定該編號26號電桿之「錯誤接線」乃台電公司所為
      無訛；被告台電公司應同負起責任（詳該事件判決第10頁
      倒數第5 行起）。
（五）綜合以上，「錯誤接線」為被告台電公司更換榴林84分4
      分3 電桿及其接戶線22m/m 時造成；又漏電斷路器損壞原
      因，係因電源倒接漏電斷路器負載側，按押試驗按鈕才使
      跳脫線圈燒損。此部分於原告提出之證物（十）第03頁第
      05點有所陳述：據樂明電機技師事務所的意見，認為因為
      被告錯接電線導致在按壓測試開關時，漏電斷路器的電線
      燒損跳脫線圈。此部分並不是鑑定報告，但可認為是鑑定
      過程的記錄，也是鑑定報告的一部分。又被告台電公司依
      電業法第43條規定對於用戶已裝置之用電設備，每3 年至
      少應檢驗一次，台電公司亦無確實檢驗是肇事原因，足認
      被告台電公司雲林區營業處就本件事故應同負過失責任。
乙、被告方面：
一、聲明：
  １駁回原告之訴。
  ２訴訟費用由原告負擔。
  ３如受不利判決，願供擔保，請准免為假執行。
二、陳述：
  １對事發當時26號電桿上面有如臺灣省電機技師公會的鑑定報
    告書所示的錯誤接線，被告不爭執，但該錯誤接線絕非被告
    所為，依據被告的專業被告不會如此做，被告也沒有如此做
    的動機。本件錯接電線的行為是何人所錯接並不明確，刑事
    判決就此也沒有認定，被告認為應是原告所錯接。且本件損
    害的發生和被告沒有因果關係，因為原告管理的電線絕緣破
    損，不管有無錯接電線都不能避免本件損害的發生。又責任
    分界點的電線遭何人錯接，屬事實認定的問題，應不在電機
    專業的範圍，鑑定人即使就此表示意見，也沒有鑑定的效力
    。
  ２本件意外發生後，經承辦檢察官送請國立中正大學電機工程
    研究所鑑定，並經台灣高等法院台南分院民事庭函請台灣省
    電機技師公會鑑定，「比較上揭國立中正大學及電機公會之
    鑑定意見，前者係將本件之漏電致死責任，悉歸上訴人 (註
    ：即原告）未盡路燈維護所致，而應負全部責任；後者則認
    除上訴人未能於定期巡視自備路燈線路時，按押漏電斷路器
    的試驗按鈕，以確認保護設備的功能是否正常，致發生漏電
    有責任外，另台電公司就責任分界點前之線路未盡巡視與維
    護之責任，未發現責任分界點前之錯誤接線，導致用戶之保
    護設備被旁接，以致線路發生故障時，保護設備無法隔離故
    障，亦屬原因之一，易言之上訴人與台電公司均應負責任，
    二者鑑定結果略有不同。其之所以如此，依鑑定人即國立中
    正大學電機系暨研究所助理教授陳耀銘，在前揭刑案審理時
    ，證稱其未至現場勘驗逕依書面資料鑑定等語，顯見助理教
    授陳耀銘因未至現場親自履勘，致對責任分界點前之台電公
    司錯接電線部分，未能為正確之判斷所致，而電機公會既至
    現場履勘鑑定，自較合於事實真相。惟姑不論編號26號電桿
    上責任分界點前之接線錯誤，是否確為台電公司所錯接，即
    認台電公司所為無訛，同應負本件意外之責任，依上開二鑑
    定結果，上訴人仍難辭其未能於定期巡視自備路燈線路時，
    按押漏電斷路器的試驗按鈕，以確認保護設備之功能是否正
    常之管理缺失責任無疑。」 (台灣高等法院台南分院93年度
    上國字第6 號民事判決第9 頁第 (三)項)
  ３自責任分界點後之電桿 (含路燈）的設立、驗收、管理、維
    護均屬於原告之職責，被告無需以另一條電線從責任分界點
    處直接接上林內鄉○○○路燈電源線，形成並聯電路。本件
    合理之懷疑為：因鐵線纏繞碰觸電線未清除，漏電導致漏電
    斷路器動作，路燈電源因跳脫切離無法點亮，才會被人私接
    ，改為旁接方式使用，未經漏電斷路器保護開關。
  ４本件以另一條電線直接接上路燈電源線者應非被告，已見前
    述。即令為被告所為，倘非路燈電線絕緣已破壞以致電流流
    到外來鐵線進一步傳導至固定電桿用之纜線，亦不致造成本
    件意外，因此在責任分界點前以另一條電線直接接上路燈電
    源線之錯接，與本件意外之發生並無相當因果關係；即令相
    當因果關係存在，被告亦無過失，蓋被告對於用戶已裝置之
    用電設備，依電業法第43條規定每3 年至少檢驗1 次，本件
    被告並無漏未檢驗情事，要難因第三人臨時錯接行為強令被
    告負責。
  ５原告94年11月29日辯論意旨狀所附證物三照片，經被告赴現
    場勘查，確有其事。因該路燈尚未報竣工，確屬違規供電，
    被告已將該供電線路剪掉，並調查其原因，但此部分與出事
    電線電桿沒有關聯性。依上開照片接戶線連接方式為22m/m2
    接14m/m2及2m/ m2。倘用戶備有 (5.5 m/m2) 保護線路 (線
    路內會設有保護裝置)， 則22m/m2接戶線應與5.5m/m2 相壓
    接，經保護裝置後，再與 (14 m/m2)下一盞路燈之電源線及
     (2 m/m2) 燈具電源線路相銜接，而不致於將保護裝置後段
    之 (14 m/m2)(2m/m2) 線路直接與22m/m2線路相銜接。惟有
    在用戶未備有保護線路而僅有路燈自備線時，才可能將路燈
    自備線路直接與被告公司之接戶線相銜接。
  ６本件26號電桿設有無熔絲開關、漏電斷路器等保護裝置，被
    告僅需藉22m/m2→8m/m2 →5.5m/m2 之連接方式與用戶之保
    護線路相連接即可，不需將保護裝置下方之自備線路拉來與
    22m/m2 、8m/m2線路相銜接而造成所謂錯誤接線。
  ７台灣高等法院台南分院93年度上字第553 號刑事判決指出「
    而本件案發當時，該林茂村編號第26號電桿上之電源線接線
    情形，是由台電公司之電源線於責任分界點後，連接二條電
    線，一條電線通過漏電斷路器及無熔絲開關後，再接上林內
    鄉鄉○○○路燈電源線，但同時有另一條電線則從責任分界
    點處直接接上林內鄉鄉○○○路燈電源線，形成並聯電路。
    」依常理被告不可能同時施作該二條線路，合理之推論為：
    因鐵線纏繞碰觸電線未清除，漏電導致漏電斷路器動作，路
    燈電源因跳脫切離無法點亮，才會被人私接，改為旁接方式
    使用，未經漏電斷路器保護開關。而路燈之維護屬於原告之
    職責，被告為電力專業實無旁接線路以使路燈儘速恢復照明
    之動機。本件應是：原告僱用的路燈管理員乙○○因平日疏
    未注意對於其所管理位於雲林縣林內鄉林茂村第26號電桿上
    之漏電斷路器及無熔絲開關施作檢測，致未能發現該漏電斷
    路器及無熔絲開關無法發揮作用，才發生本件事故。如果是
    真的按壓測試開關時燒燬，當時就應該修復，不會等到意外
    發生時還不能發生斷電的作用。
    理    由
一、兩造不爭執事項：
  １臺灣電力股份有限公司之電源線拉至雲林縣林內鄉公所所有
    之林茂村編號第26號電桿（即雲林縣林內鄉鄉公所之自備桿
    第一桿），該26號電桿有錯接電線的情形（將原應接在漏電
    斷路器及無熔絲開關下方的電線，直接拉來接在被告的電源
    線上，以致跳過漏電斷路器及無熔絲開關），致該電桿上之
    漏電斷路器及無熔絲開關於發生漏電時，無法發揮正常之斷
    電功能。
  ２電源是從被告的電桿引到原告管理的第26號電桿，再由26號
    電桿引到第28號電桿，電線破損的部分是28號電桿上電線的
    一個點。
  ３該絕緣破損處有一來源不明之外來鐵線，將漏出的電流傳導
    至該28號電桿的固定用纜線，致使該電桿之固定用纜線呈通
    電狀態。
  ４被害人跌倒之後，以手去抓第28號電桿的固定用纜線，因而
    觸電死亡。
  ５原告已經給付被害人的繼承人新台幣4850,287元，其中精神
    慰撫金每人500000元，八人共4000,000元，喪葬費四十萬元
    ，利息450287元。
二、兩造爭執事項：
  １原告主張：發生事故的28號電桿，其電源來自26號電桿，該
    26號電桿有錯接電線的情形，該錯接電線是被告所為。
    被告主張：前述錯接電線非被告所為，被告沒有如此錯接的
    動機與必要。合理的推測，有可能是原告所為。
  ２原告主張：漏電斷路器及無熔絲開關無法發揮作用，是因為
    被告錯接電線導致在按壓測試開關時，漏電斷路器的電線燒
    損跳脫線圈所致。此部分於原告提出之證物（十）第03頁第
    05點有所陳述：據樂明電機技師事務所的意見，認為因為被
    告錯接電線導致在按壓測試開關時，漏電斷路器的電線燒損
    跳脫線圈。此部分並不是鑑定報告，但可認為是鑑定過程也
    是鑑定報告的一部分。
    被告主張：原告僱用的路燈管理員乙○○因平日疏未注意對
    於其所管理位於雲林縣林內鄉林茂村第26號電桿上之漏電斷
    路器及無熔絲開關施作檢測，致未能發現該漏電斷路器及無
    熔絲開關無法發揮作用，才發生本件事故。如果是真的按壓
    測試開關時燒燬，當時就應該修復，不會等到意外發生時還
    不能發生斷電的作用。
  ３原告主張：原告於94年11月29日辯論意旨狀所附證物三照片
    ，經被告赴現場勘查，自承確有其事，且屬違規供電，被告
    雖已將該供電線路剪掉，並調查其原因，但此一疏失足以證
    明被告在負載端沒有保護設備的情形下也會違規接電給用戶
    ，更可認定26號電桿那條跳過保護設備的旁接線為被告台電
    公司於更換電線時所為。
    被告主張：被告雖有此件違規接電給用戶的疏失，但此部分
    與出事的26號、28號電桿接線就時間、地點而言都不相同，
    兩者沒有關聯性，不應以此件違規接電給用戶即推論26號電
    桿的錯接電線是被告所為。
三、關於兩造不爭執事項，沒有再予調查認定之必要，茲將本院
    就兩造爭執事項之心證，述如下：
  (一)關於26號電桿錯接電線的情形，依現有之證據，能否認定
      是被告或原告所為？
      本院認為該錯接電線的情形，原告主張是被告所為，及被
      告主張是原告所為，都沒有足的證據可以證明：
    １原告主張依臺灣省電機技師公會鑑定報告書鑑定結果：『
      第（二）項台電公司責任分界點（接戶點）之前（或以上
      ）的線路未盡巡視與維護之責任，未發現責任分界點之前
      的「錯誤接線」係被人改接或屬於自行施工時所錯接，導
      致用戶的保護設備被旁接，以致線路發生故障時，保護設
      備無法隔離故障。』足認台電公司錯接電線導致斷電設施
      無法正常作用云云。然而該鑑定報告書是認被告『未發現
      責任分界點之前的「錯誤接線」係被人改接或屬於自行施
      工時所錯接』，亦即「被第三人改接」或「被告自行施工
      時所錯接」兩者都有可能。又該鑑定報告書為證人丁○○
      參與製作，而該證人於94年01月29日言詞辯論時到庭結證
      稱：「從現場所見台電公司使用的電線有22平方的，也有
      8 平方的線頭留在那裡，因此應該有更換過電源線，推測
      有可能在更換電源線時作了錯誤的接線方式，但是接線當
      時或接線後有無被第三人改接，我無法認定。」可見原告
      所主張的「足認台電公司錯接電線導致斷電設施無法正常
      作用」云云，不是鑑定意見，而是原告自己主觀的認定，
      不足以為證據。又該鑑定報告書所稱『未發現「責任分界
      點之前」的「錯誤接線」係被人改接．．．』其中「責任
      分界點之前」的用語，應屬不正確用語，正確的用語應是
      「責任分界點上」，併予說明。
    ２原告又主張依鑑定報告書第30頁附件十四（會勘記錄）93
      年09月06日上午會勘結果，雙方同意：26號電桿曾經更換
      過，因更換後的電桿製造年份是90年份，可資證明台電公
      司在90年以後曾更換施工榴林84分4 分3 供電桿，及接戶
      線由8m/m改為22m/m 。且如94年11月29日原告辯論意旨狀
      所附證物三照片所示，被告台電公司於94年11月間，仍以
      接戶線22m/m 施工，逕接鄉公所之14m/m 及2.0m/m電線，
      顯仍再次「錯誤接線」；又該公所電桿上甚至沒有保護開
      關（包括漏電斷路器無熔絲開關）。本來台電公司從責
      任分界點至用戶線路應經過無熔絲開關及漏電斷路器，依
      據電工法規，如果沒有保護設備，被告不可以供電，因為
      這樣的供電如果漏電的話，沒有保護作用。但被告在負載
      端沒有保護設備的情形下，也會違規接電給用戶，足以證
      明26號電桿那條跳過保護設備的旁接線為台電公司於更換
      電線時誤將5 條電線接在一起（其中跳過保護設備的一條
      是錯接）所致云云。但查被告台電公司更換供電桿及接戶
      線並不必然會錯接電線；且被告雖有上開違規接電給用戶
      的疏失，但此部分與出事的26號、28號電桿接線就時間、
      地點而言都不相同，兩者沒有關聯性，不能以此件違規接
      電給用戶即推論26號電桿的錯接電線是被告所為。故原告
      所引被告台電公司更換供電桿及接戶線與違規接電給用戶
      的事實，並不足以當做26號電桿的錯接電線是被告所為的
      證據。
    ３原告復主張台電公司林內服務所甲○○主任於台灣高等法
      院台南分院93年度上國字第6 號審理時提供送電時之登記
      卡片，以供該案法官審酌，經該案承審法官認定該編號26
      號電桿之「錯誤接線」乃台電公司所為無訛；被告台電公
      司應同負起責任（詳該事件判決第10頁倒數第5 行起）云
      云。經查該判決原告所引用部分原文為「又依上開電機公
      會之鑑定意見，雖足認台電公司之錯接電線，與上訴人之
      管理缺失，同為被害人張金騫觸電意外死亡之發生原因。
      」但查臺灣省電機技師公會鑑定報告書並未明白認定該編
      號26號電桿之「錯誤接線」乃台電公司所為，已見前述，
      且台灣高等法院台南分院93年度上國字第6 號民事判決是
      就被害人張金騫之繼承人與原告間之訴訟事件為審理認定
      ，與本件是兩造間之訴訟事件，並非同一事件，其認定之
      內容對本件亦無拘束力，本院自得本於自行調查相關事證
      後所得之心證，為事實之認定，則原告此部分之主張，亦
      非可採。
    ４被告抗辯稱：自責任分界點後之電桿 (含路燈）的設立、
      驗收、管理、維護均屬於原告之職責，被告無需以另一條
      電線從責任分界點處直接接上林內鄉○○○路燈電源線，
      形成並聯電路，此一抗辯有相當的合理性（換言之，路燈
      亮或不亮不是被告的責任，與被告沒有關係），原告也未
      能說明被告何以有如此錯接電線的動機與必要。此外，被
      告復主張，本件合理之懷疑為：因經由漏電斷路器的電源
      不通，路燈無法點亮，才會被人私接，改為旁接方式使用
      ，未經漏電斷路器保護開關。並直指該錯接電線是原告所
      為，此一主張亦有部分合理性（因路燈不亮是原告的責任
      ），但與原告主張錯接電線是被告所為一樣，兩造都只是
      懷疑，都沒有直接證據可以證明。
    ５原告起訴狀附件證物十「樂明電機技師事務所傳真文件影
      本」（手寫，原告認為此部分並不是鑑定報告，但可認為
      是鑑定過程的記錄，也是鑑定報告的一部分。）第02頁第
      04點記載：「從93.9.6的現場會勘記錄方同意點載明：
      26號桿目前由在桿上之原接線包布與紮線（2.6m/m裸銅單
      線）、桿上兩處綁線與包布以及線架、磁珠綁線均相同，
      並且還留下了原接戶線8m/m2 的線段，因此鄉公所認為這
      是電力公司所為」。此一記載在相當程度內似乎可認該錯
      誤接線「有可能」是被告所為，但因不能排除於被告施工
      完成後，遭被告以外之人打開包布，將漏電斷路器下方的
      電線拉上來紮在一起，造成旁接之情形，再予包覆回去之
      可能，原告又不能提出其他證據，證明是被告所錯接，因
      此也不能據此記載，即認定該錯誤接線必是被告所為。
  (二)關於26號電桿錯接電線的情形，原告不能證明是被告所為
      ，被告是否尚有其他應負責任之事由？
    １電業法第43條第01項後段規定：「電業對於用戶已裝置之
      用電設備，每3 年至少檢驗一次，並記載其結果，如不合
      規定，應通知用戶限期改善。」本件被告台電公司就責任
      分界點上之接線情形及責任分界點後原告已裝置之用電設
      備，（本件在責任分界點前之供電線路並無問題），顯然
      並無確實檢驗，未盡巡視與維護之責任，未能發現責任分
      界點上之錯誤接線，導致用戶之保護設備被旁接，乃於線
      路發生漏電時，保護設備無法隔離漏電，亦屬張金騫感電
      事故發生原因之一，足認被告台電公司雲林區營業處就本
      件事故之發生應與原告同負過失責任。
    ２被告雖抗辯稱其並無漏未檢驗情事，但卻未能提出檢驗記
      錄為憑，所辯不足採信。且依電業法第43條第01項後段規
      定，每3 年不以檢驗一次為限，被告既未善盡巡視與檢驗
      之責任，以防止事故之發生，即難免責。
    ３被告又抗辯稱本件損害的發生和被告沒有因果關係，因為
      原告管理的電線絕緣破損，不管被告有無錯接電線，都不
      能避免本件損害的發生云云。惟按民事上之共同侵權行為
       (狹義的共同侵權行為，即加害行為）與刑事上之共同正
      犯，其構成要件並不完全相同，共同侵權行為人間不以有
      意思聯絡為必要，數人因過失不法侵害他人之權利，苟各
      行為人之過失行為，均為其所生損害之共同原因，即所謂
      行為關連共同，亦足成立共同侵權行為，依民法第一百八
      十五條第一項前段之規定，各過失行為人對於被害人應負
      全部損害之連帶賠償責任，最高法院著有67年度台上字第
      1737號民事判例可資參照。故本件被告以原告有過失即認
      被害人所受損害與被告之行為無因果關係為辯，亦屬不能
      採取。
  (三)原告是依民法第0281條第01項規定及最高法院87年度台上
      字第1224號判決意旨，請求被告償還其應分擔之部分，則
      被告應分擔之部分比例為多少？
    １本件意外發生後，經承辦檢察官送請國立中正大學電機工
      程研究所鑑定，並經台灣高等法院台南分院民事庭函請台
      灣省電機技師公會鑑定，其中國立中正大學電機工程研究
      所之鑑定意見，認為原告林內鄉公所應負起絕大部分之責
      任（未明確指出被告台電公司應否負責，不過依其用語，
      縱應負責，其責任比率亦很輕），而台灣省電機技師公會
      則認為除林內鄉公所未能於定期巡視自備路燈線路時，按
      押漏電斷路器的試驗按鈕，以確認保護設備的功能是否正
      常，致發生漏電有責任外，另台電公司就責任分界點前之
      線路未盡巡視與維護之責任，未發現責任分界點前之錯誤
      接線（本院按：其認為錯誤接線發生在責任分界點前，並
      不正確，因接線處即為責任分界點，故應稱在責任分界點
      「上」），導致用戶之保護設備被旁接，以致線路發生故
      障時，保護設備無法隔離故障，亦屬原因之一，易言之林
      內鄉公所與台電公司均應負責任，二者鑑定結果用語略有
      不同，但因國立中正大學電機工程研究所並未明確指出被
      告台電公司應否負責，故兩份鑑定意見亦未必有明顯之衝
      突。雖然鑑定人即國立中正大學電機系暨研究所助理教授
      陳耀銘在刑事案件審理時，證稱其未至現場勘驗，逕依書
      面資料鑑定等語，而電機技師公會則派員（包括證人丁○
      ○）至現場履勘鑑定，但本件事故發生是在92年06月18日
      ，而證人丁○○等受委派到現場是在93年08月02日上午09
      時（第01次），時隔已一年餘，現場所見情形已是事過境
      遷，只能用反推的方法來研判，此由證人丁○○於94年11
      月29日到庭證稱：『理論上』從電源線接到用戶應該是由
      供電的人接的，另外從現場所見台電公司使用的電線有22
      平方的，也有8 平方的線頭留在那裡，因此『應該』有更
      換過電源線，『推測』『有可能』在更換電源線時作了錯
      誤的接線方式，但是接線當時或接線後有無被第三人改接
      ，我『無法認定』等語，使用許多推測之詞，可以知之。
      既然兩份鑑定意見未必有明顯之衝突，本院認為不必區分
      何者比較正確。
    ２本院將由原告與被告對於路燈安全維護責任之「密切接近
      性」與「防免途徑多面性」來判斷兩造過失責任之輕重：
      原告在本件事故之疏失，並非僅如台灣省電機技師公會鑑
      定意見所稱「未能於定期巡視自備路燈線路時，按押漏電
      斷路器的試驗按鈕，以確認保護設備之功能是否正常之管
      理缺失。」而已，因為自臺電責任分界點後之電桿的設立
      、驗收、管理、維護均屬於鄉公所之職責。電桿之固定用
      纜線（尤其是不具絕緣功能之纜線）不應該和電桿上之絕
      緣端子有任何接觸，以避免因雨天潮濕或其他絕緣保護失
      效時，產生漏電的情形，此種注意義務，屬於原告。如今
      因為固定用纜線形成漏電之電流路徑，責任應歸屬於負責
      電桿設立與維護的鄉○○○○路燈設立及維護，包括漏電
      斷路器之測試，都屬於鄉公所之職責。因此位於電源端的
      26 號 電桿之漏電斷路器故障，鄉公所未能於平日檢查出
      來，其責任應歸屬於鄉公所。原告在路燈設立之初，便應
      該清楚知道26號電桿之電源無熔絲開關是否能夠正確的控
      制電源。即使26號電桿之電源無熔絲開關不能切斷臺電的
      供電，只要在平時的檢查中將無熔絲開關切斷，便可以發
      現電源是否錯接，因此鄉公所並未盡到管理維護之責，何
      況無熔絲開關及漏電斷路之功能檢查，均不須要鉅額經費
      （簡單的開關測試馬上就可以知道功能是否正常），不應
      以經費不足，作為無法檢修之藉口而推卸責任。再者被告
      供應的電源是從被告的電桿引到原告管理的第26號電桿，
      再由26號電桿引到第28號電桿，電線破損的部分是28號電
      桿上電線的一個點。該絕緣破損處有一來源不明之外來鐵
      線，將漏出的電流傳導至該28號電桿的固定用纜線，致使
      該電桿之固定用纜線呈通電狀態，為兩造當庭確認不爭之
      事實，而此種「電線破損」與「外來鐵線掛在電線上」的
      發現與排除，無可諱言，主要也是原告的職責。
    ３由以上的分析，兩造間對於路燈安全維護責任之「密切接
      近性」與「防免途徑多面性」來觀察，可謂是相差懸殊，
      原告顯然更密切接近於路燈安全維護責任，也有更多方面
      的途徑可以防免路燈設備及維護的缺失可能造成的危害，
      自應負擔遠較被告為大之過失責任比例。本院認為原告應
      負擔十分之八，被告只須負擔十分之二。從而原告依民法
      第0281條第01項規定及最高法院87年度台上字第1224號判
      決意旨，請求被告償還其應分擔之部分，應以十分之二為
      限。
四、本件原告已經給付被害人的繼承人共4850,287元，其中精神
    慰撫金每人500000元，八人共4000,000元，喪葬費四十萬元
    ，利息450287元，為兩造當庭確認不爭之事實。其中遲延利
    息部分，因是原告自己遲延給付賠償金額所造成，被告沒有
    與原告分擔的義務，其餘4400,000元中．被告應負擔十分之
    二，即880000元。原告之請求在此金額範圍內，及自起訴狀
    繕本送達翌日起，至清償日止之法定遲延利息，為有理由，
    應予准許，超過部分，則屬無據，應予駁回。
五、原告陳明願供擔保，請准宣告假執行，被告亦陳明願供擔保
    ，請准免為假執行，就原告勝訴部分，經核均無不合，爰分
    別酌定相當之擔保金額，均予准許；至於原告敗訴部分，其
    假執行之聲請，因訴之駁回而失依據，應併予駁回。本件既
    依上述理由而為判決，兩造其餘主張及舉證，與上開論斷無
    涉或無違，不再一一審酌。
六、結論：本件原告之訴，為一部有理由，一部無理由，並依民
    事訴訟法第79條、第0390條第02項，第0392條第02項判決如
    主文。
中    華    民    國    95    年    2     月    21    日
                  民事第一庭    法  官  邱瑞裕
以上為正本，係照原本作成。
如對本判決上訴，須於判決送達後20日內向本院提出上訴狀
中    華    民    國    95    年    2     月    21    日
                                書記官  周玄鎮


司法院資訊處製作；財團法人民間司法改革基金會備份。
